【裁判字號】    97,上訴,2732
【裁判日期】    970829
【裁判案由】    懲治走私條例
【裁判全文】
臺灣高等法院刑事判決                97年度上訴字第2732號
上  訴  人
即  被  告  甲○○
上  訴  人
即  被  告  丁○○
上  訴  人
即  被  告  丙○○
上  訴  人
即  被  告  乙○○
前列四人共同
選任辯護人  蔡調彰律師
上列上訴人因懲治走私條例案件，不服臺灣基隆地方法院96年度
訴字第435號，中華民國97年4月30日第一審判決（起訴案號：臺
灣基隆地方法院檢察署95年度偵字第5672號），提起上訴，本院
判決如下：
    主  文
上訴駁回。
    事  實
一、甲○○為野柳漁港籍「金漁春168號」（編號CT0-000000 號
    ）漁船船長，丁○○、丙○○、乙○○則分係「金漁春168
    號」輪機長及船員，渠等竟共同基於私運管制物品進口之犯
    意聯絡，於民國（下同）95年11月30日16時許，共同駕駛「
    金漁春168 號」漁船，率領未有違法性認識、由該船船主所
    聘僱之印尼籍船員SARODJI、SUTARNO（另由檢察官為不起訴
    處分），自台北縣萬里鄉萬里安檢站報關出海，在臺灣北部
    領海外之某處，自不詳船舶之不詳姓名人士接載已封箱完妥
    （不能證明係購自大陸漁船）之雞魚20 公斤、赤宗共99447
    公斤、白鯧共42340公斤、馬頭魚14421公斤、蝦仁34公斤、
    蝦米28530 公斤、2030公斤，未經許可逾公告數額之管制進
    口，屬海關進口稅則第三章所列物品之魚貨，已逾新台幣10
    萬元及重量1000公斤之管制數額，並共同將之搬運裝載於「
    金漁春168 號」漁船之船艙內，運送上開魚類抵返萬里漁港
    ，私運進口入境，欲販售圖利。嗣於95年12月11日14時30分
    許，在萬里漁港為警查獲，並當場扣得上開漁貨。
二、案經行政院海岸巡防署海洋巡防總隊第一（基隆）海巡隊報
    請臺灣基隆地方法院檢察署檢察官偵查起訴。
    理  由
甲、程序方面：
一、按被告以外之人於審判外之言詞或書面陳述，除法律有規定
    者外，不得作為證據；又被告以外之人於審判外之陳述，雖
    不符合同法第159條之1至第159條之4之規定，但經當事人於
    審判程序同意作為證據，法院審酌該言詞陳述或書面陳述作
    成時之情況，認為適當者，亦得為證據。當事人、代理人或
    辯護人於法院調查證據時，知有第159條第1項不得為證據之
    情形，而未於言詞辯論終結前聲明異議者，視為有前項之同
    意，刑事訴訟法第159條第1項及第159條之5分別定有明文。
    經查，本判決所引用之各該被告以外之人於審判外之陳述（
    包含書面陳述），雖屬傳聞證據，但除證人即印尼籍船員SA
    RODJI、SUTARNO於警詢之證述部分外，當事人於原審準備程
    序及審判期日中均表示同意作為證據方法而不予爭執，於本
    院審理中亦未未主張排除證據能力，且迄於本院言詞辯論終
    結前均未表示異議，本院審酌上開證據資料製作時之情況，
    尚無違法不當及證明力明顯過低之瑕疵，亦認為以之作為證
    據應屬適當，故揆諸前開規定，爰逕依刑事訴訟法第159條
    之5規定，認前揭證據資料均有證據能力。
二、證人即印尼籍船員SARODJI、SUTARNO於警詢向司法警察所為
    之證述，雖未經具結擔保，然其內容與其於檢察官偵訊中經
    具結後所為之證述內容相若，據此逆推，已可見供述者即證
    人SARODJI、SUTARNO應係本於真意始為警詢筆錄所載之供述
    ，兼之本案亦未見司法警察有何違法取供之情事，本院審酌
    其作成之情況，尚無違法不當及證明力明顯過低之瑕疵，應
    認為證人SARODJI、SUTARNO於警詢之證述有證據能力。
乙、實體方面：
一、訊據被告甲○○、丁○○、丙○○、乙○○固坦承為警在船
    上查獲已封箱完妥之魚貨品，惟矢口否認有何私運管制物品
    進口之犯行，俱辯稱：「金漁春168 號」漁船報關出海後，
    先於大陸平潭外海上接載20名大陸漁工，再行駛至北緯26度
    30 分、東經123度附近，由大陸漁工負責下網捕魚、蝦，並
    將捕得之魚分類、裝箱及冷凍，蝦則製作成蝦仁及蝦米，出
    海期間（扣除來回二天）共作業9 天，每天白天共下網捕魚
    ，晚上捕蝦，查獲的魚貨都是自己所捕獲，並沒有向大陸地
    區漁船買魚，且魚貨量並非如海巡隊移送書上所載等語。經
    查：
  (一)被告甲○○「金漁春168 號」漁船船長，與被告丁○○、丙○○、乙○○、印尼籍船員SARODJI、SUTARNO，於95年11月
    30日16時許，自臺北縣萬里鄉萬里安檢站報關出港後，於96
    年12月11日14時30分許返抵萬里漁港之事實，為被告等所不
    爭執，且與證人即印尼籍船員SARODJI、SUTARNO於警詢及偵
    查中證述情節相符，並有卷附之機漁船（含船員）進出港檢
    查表（見95年度偵字第5672號偵查卷第53頁）可證。
  (二)又查，本件查獲之魚貨計有雞魚20 公斤、赤宗共99447公斤
    、白鯧共42340公斤、馬頭魚14421公斤、蝦仁34公斤、蝦米
    28530 公斤、2030公斤等情，業據證人即行政院海岸巡防署
    海洋巡防總隊第一（基隆）海巡隊查獲人員陳品豐（原名陳
    俊言）、郭正昇於原審審理時證述明確（詳原審97年4 月16
    日審判筆錄），並有船長自行冰存漁貨清單、行政院海岸巡
    防署海洋巡防總隊第一海巡隊查獲「金漁春168 號」漁船嫌
    疑貨品扣押單、出車單影本11張附卷可稽，雖被告甲○○提
    出台北漁產運銷股份有限公司拍賣計價單3 張，證明查獲之
    魚貨量非如移送書所載數量之龐大，惟被告提出之計價單3
    張，僅能證明有拍賣之事實，但無法證明所拍賣者即為查獲
    魚貨之全部，此部分書證，不能對被告作有利之認定。
  (三)再查，「金漁春168號」號漁船於案發後，經海巡隊隊員上
    船採證結果，發現揚網機有部分繡蝕至崩落的狀態，船上備
    用網具之沈子綱也嚴重繡蝕，2 件拖網的網具損耗程度嚴重
    ，有緝獲漁船走私漁產品判定諮詢電話傳真、採證照片在卷
    可參，又船上之打包機有二台，一台放在機艙裡面，一台放
    在甲板，放機艙的打包機未使用，放甲板的打包機則故障，
    切割機一台，因刀片斷裂打到馬達上齒輪，不能正常使用，
    拖網原有四件，一件不堪使用棄至海中，一件鋼索斷裂掉落
    海中不見，其餘二件未使用，乾燥機佈滿灰塵，開啟之門因
    繡蝕嚴重難以開啟，真空包裝機一台未使用等情，復據被告
    甲○○於警詢時供供陳在卷（見95年度偵字第5672號偵查卷
    第21─24頁）。再參以查獲之魚貨幾近20噸，均予以分類完
    畢，並於紙箱內排列整齊，蝦米共30560 公斤，亦已烘烤完
    成，蝦仁亦已去殼包裝完成，依據前述船上漁撈設備嚴重繡
    蝕耗損，加工設備又故障不能正常操作的情形下，被告等人
    竟於短短時間內捕獲高達20噸之魚貨，甚且將之分類、包裝
    、烘乾，顯與常理有悖。且捕獲之赤宗、石斑一般為釣具或
    籠具之漁獲物，拖網船雖可能會漁獲這些種類，但捕獲量一
    般而言只是少量，而該船出海9天扣除往返2天，剩餘7 天作
    業時間，捕獲赤宗99429公斤、石斑34362公斤，超出拖網漁
    船可捕獲該2 種魚種之正常作業漁獲量，而乾蝦米需經曝曬
    、烘乾加工完成再脫殼，冷凍蝦仁需急速冷凍加工，船上無
    此類設備條件等情，業據證人李俊文於原審審理時證述屬實
    （詳原審96年10月4 日審判筆錄），並有緝獲漁船走私漁產
    品判定諮詢電話傳真、行政院海岸巡防署海洋巡防總隊第一
    海巡隊96年3 月16日洋局一偵字第0960010649號函及所附財
    政部關稅總局函自明。是以，被告等上揭所辯，難以採信。
  (四)雖被告等於本院審理中，另請求函詢臺北縣萬里漁會，查明
    依一般漁船作業之煮、烘及魚具設備，並有船員漁工20人在
    船上輪班作業，前後 9天，可否捕獲及製造完成20噸蝦米、
    蝦仁，經本院函查臺北縣萬里漁會，該漁會函覆內容為：經
    本會訪查得知漁船（100 噸級以上），在船上有大型煮、烘
    及魚具設備，並在正常作業及有漁區海域當可捕獲及製造完
    成20噸蝦米、蝦仁等漁類，甚至於還有超過之現象，有該漁
    會97年7月31日北里漁會字第 0970003550號函附卷可稽。是
    以，當船上有大型煮、烘及魚具設備，並在正常作業及有漁
    區海域之前提下，雖可捕獲及製造完成20噸蝦米、蝦仁等漁
    類，然本件「金漁春168號」號漁船之拖網設備，一件不堪
    使用棄至海中，一件鋼索斷裂掉落海中不見，其餘二件未使
    用，乾燥機佈滿灰塵，開啟之門因繡蝕嚴重難以開啟，真空
    包裝機一台未使用等情，已據被告甲○○於警詢時供供陳在
    卷，均如前所述，就上開漁撈加工設備狀況觀之，或已耗損
    或並未使用，尚難相信被告等能於短時間內使用該等漁撈加
    工設備捕獲並製造完成高達20噸魚貨，則臺北縣萬里漁會上
    開函覆內容，自不足為有利於被告之認定。
  (五)被告等雖辯稱：本案並無任何證據證明，查獲之魚貨係向大
    陸漁船所買乙節。惟查獲之魚貨，既非被告所捕獲，而被告
    自公海私運管制進口之物品入境，已與懲治走私條例第2條
    第1項之私運管制物品進口逾公告數額之要件相當，至於扣
    案魚貨是否向大陸漁船或其他之人所購、或「金漁春168號
    」漁船是否進入大陸地區，則均無礙被告罪責之成立。
  (六)綜上所述，被告等所辯，均不足取，本案事證明確，應依法
    論科。
二、核被告甲○○、丁○○、丙○○、乙○○所為，均係犯懲治
    走私條例第2條第1項之私運管制物品進口逾公告數額罪。被
    告等利用未有違法性認識之印尼籍船員SARODJI、SUTARNO所
    為前開犯行（按印尼籍船員SARODJI、SUTARNO因欠缺違法性
    認識，經檢察官不起訴處分在案），為間接正犯。被告四人
    就本件犯行，有犯意聯絡及行為分擔，為共同正犯。
三、原審適用懲治走私條例第2條第1項、第11條，刑法第11條前
    段、第28條、第38 條第1項第3款，中華民國96年罪犯減刑
    條例第2條第1項第3款、第7條等規定，並審酌被告等私運魚
    貨進口，數量約20噸，數量非少，對國家關貿利益與社會經
    濟秩序所生之危害，且犯後仍否認犯行等一切情狀，分別對
    被告甲○○量處有期徒刑1年6月，對被告丁○○、丙○○、
    乙○○等人各量處有期徒刑1年2月；暨以以扣案如附表所示
    之魚貨，為被告犯罪所得之物，應依刑法第38條第1項第3款
    宣告沒收；另以中華民國96年罪犯減刑條例於中華民國96
    年7月4日總統華總一義字第09600083761號制定公布，並自
    96年7月16日施行，被告甲○○等上開所為合於減刑條件，
    依中華民國96年罪犯減刑條例第2條第1項第3款規定，被告
    等所犯懲治走私條例第2條第1項之罪，各減輕其宣告刑2分
    之1；再以扣案之雞魚20公斤、赤宗18公斤、蝦仁34公斤、
    白鯧20公斤、蝦米30 560公斤，為被告等所有犯罪所得之物
    ，應依刑法第38條第1項第3款宣告收；並以至於赤宗9942 9
    公斤、石斑34362公斤、白鯧42320公斤、馬頭14421公斤，
    業經被告甲○○拍賣，無從宣告沒收。經核認事用法俱無不
    合，量刑亦屬妥適。被告等人上訴意旨否認犯罪云云，為無
    理由，已如前述，應予駁回。
據上論斷，應依刑事訴訟法第368條，判決如主文。
本案經檢察官沈世箴到庭執行職務。
中    華    民    國    97    年    8     月    29    日
                  刑事第八庭審判長法  官  鄭文肅
                                  法  官  張明松
                                  法  官  蔡光治
以上正本證明與原本無異。
如不服本判決，應於收受送達後十日內向本院提出上訴書狀，其
未敘述上訴之理由者並得於提起上訴後十日內向本院補提理由書
（均須按他造當事人之人數附繕本）。
                                  書記官  陳韋杉
中    華    民    國    97    年    9     月    1     日
附錄：本案論罪科刑法條全文
懲治走私條例第2條第1項
私運管制物品進口、出口逾公告數額者，處7年以下有期徒刑，
得併科新臺幣3百萬元以下罰金。


司法院資訊處製作；財團法人民間司法改革基金會備份。
